【裁判字號】    90,訴,25
【裁判日期】    900828
【裁判案由】    詐欺等
【裁判全文】
臺灣士林地方法院刑事判決                              九十年度訴字第二五號
    公  訴  人  臺灣士林地方法院檢察署檢察官
    被      告  甲○○
右列被告因詐欺等案件，經檢察官提起公訴（八十八年度偵字第八九一五號），本院
判決如左：
    主  文
甲○○連續行使偽造私文書，足以生損害於他人，處有期徒刑捌月。
    事  實
一、甲○○於民國八十五年七月一日，在其所任職之台北市○○路○段三六○號五樓
    臺北市國稅局南港稽徽所（公訴人誤為甲○○住處），自任會首，向戊○○、丁○○、張蔚蓴、丙○○等三十一人招募每會新台幣（下同）二萬元之互助會，會
    期自八十五年七月一日起至八十八年二月一日止，連同會首共三十二人。由甲○○親自主持開標事宜並向會員收取會款。嗣互助會存續期間，甲○○利用大部分
    會員間彼此不相識，且無暇親自參加競標之情況下，竟基於意圖為自己不法所有
    之概括犯意，先後於八十五年九月一日及八十六年二月一日，在上址未經會員張
    蔚蓴同意，擅自於標會紙張上偽簽張蔚蓴姓名，分別書寫偽填競標利息二千三百
    元（公訴人誤認為二千六百元）及二千六百元（公訴人誤認為二千三百元）之競
    標金額而偽造準私文書，出示到場會員行使之，均獲致得標，足以生損害於張蔚
    蓴、戊○○、丁○○、丙○○及其餘活會員，並使張蔚蓴及其他活會會員均陷於
    錯誤，各悉數交付活會會款五十二萬二千元、四十六萬零二百元（計九十八萬二
    千二百元）予甲○○，甲○○偽造之標單，則於每次開標行使後，予以撕毀。嗣
    於八十七年五月一日，張蔚蓴欲標會時，甲○○始告之上情。
二、案經張蔚蓴、戊○○、丁○○、丙○○訴由台北市政府警察局南港分局移送後經
    臺灣士林地方法院檢察署檢察官偵查起訴。
    理  由
一、訊據被告甲○○於本院審理時固坦承於右揭時地，自任會首，向戊○○、丁○○
    、張蔚蓴、丙○○等三十一人招募該互助會，先後於八十五年九月一日及八十六
    年二月一日，在上址以會員張蔚蓴名義同意，於標會紙張上偽簽張蔚蓴姓名，分
    別書寫競標利息二千三百元及二千六百元標單，出示到場會員行使之，均獲致得
    標，並向張蔚蓴及其他活會會員收取活會會款各五十二萬二千元、四十六萬零二
    百元，合計九十八萬二千二百元，該標單，則於每次開標行使後，予以撕毀等情
    ，惟辯稱：伊是於標會前有經過乙○○同意向她買會，後來標後八十七年五月乙○○稱她有急要用錢，伊於是向伊姊調借二五萬現金及將天母西路的店轉讓給她
    ，事後她即未再支付我伊錢，並提出出貨單以實其說云云，或辯稱：是張蔚蓴以
    電話告訴伊如此寫標單的云云，惟查：右揭事實，業據告訴人張蔚蓴、戊○○、
    丁○○、丙○○於警訊、偵審中指訴綦詳，並有互助會會員名單數紙在卷可稽，
    告訴人張蔚蓴亦堅決否認有於標會前同意被告甲○○以其名義標會及於電話告訴
    被告甲○○如此書寫標單委託被告甲○○標會等語，且被告甲○○於警訊及偵查
    中復自白坦承：「伊有冒標告訴人張蔚蓴前開互助會，在台北市○○路○段三六
    ○號五樓，以張蔚蓴名義填寫標單，得標後將會錢取走，花用殆盡，時間是八十
    五年九月二日及八十六年二月一日，共冒標二次，伊都未經她（指張蔚蓴）同意
    」等語（八十八年度偵字第八九一五號卷第三十頁、第五十二頁反面），足認被
    告甲○○事後否認冒標云云，所辯要係諉卸之詞，不足採信，其證明確，犯行可
    以認定。
二、被告甲○○偽填會員名義標單，並填上欲標之利息，依習慣係表示標取會款，此
    標單依刑法第二百二十條第一項規定以文書論，故被告應成立刑法第二百十條之
    偽造文書罪，而被告偽造該等標單並持以行使，自足以生損害於被冒標之會員及
    其他活會會員，核被告所為，係犯刑法第二百十六條、第二百十條之行使偽造私
    文書罪及同法第三百三十九條第一項之詐欺取財罪。其偽造署押為偽造私文書之
    部分行為暨偽造後持以行使，其偽造之低度行為應為行使之高度行為所吸收，均
    不另論罪，又被告以一冒標行為向數活會會員詐取會款，係一行為觸犯多數詐欺
    取財罪，為想像競合犯，應依刑法第五十五條規定從一重處斷（公訴人起訴事實
    已有載明，僅係漏引刑法第五十五條）。又被告先後二次行使偽造私文書及詐欺
    取財之行為，均時間緊接，手段相同，觸犯構成要件相同之罪名，均係基於概括
    犯意而為之，皆屬連續犯，應各依刑法第五十六條之規定以一罪論，並依法加重
    其刑，又被告行使偽造之標單冒標以詐取財物，所犯上開二罪間有方法結果之牽
    連關係，為牽連犯，應從一重之行使偽造私文書罪處斷。爰審酌被告之品行、生
    活狀況、智識程度及其犯罪之動機、目的、手法、受害活會會員之人數、所詐得
    之金額，犯罪後之態度，已清償二十五萬予告訴人張蔚蓴等一切情狀，量處如主
    文所示之刑。又被告所偽造之標單，業於投標後丟棄而滅失等情，業據被告供明
    在卷，爰不為沒收之諭知，併此敘明。
據上論斷，應依刑事訴訟法第二百九十九條第一項前段、刑法第五十六條、第二百十
六條、第二百十條、第二百二十條第一項、第三百三十九條第一項、第五十五條，罰
金罰鍰提高標準條例第一條前段，判決如主文。
本案經檢察官張嘉芬到庭執行職務。
中      華      民      國      九十      年      八    月    二十八    日
                                      臺灣臺北地方法院刑事第一庭
                                          法  官
如不服本判決應於送達後十日內向本院提出上訴狀


司法院資訊處製作；財團法人民間司法改革基金會備份。
